【裁判字號】    95,易,1945
【裁判日期】    950817
【裁判案由】    家庭暴力防治法
【裁判全文】
臺灣臺中地方法院刑事判決              95年度易字第1945號
公  訴  人  臺灣臺中地方法院檢察署檢察官
被      告  乙○○
上列被告因家庭暴力防治法之傷害案件，經檢察官提起公訴（95
年度偵字第13218號），被告於準備程序中就被訴事實為有罪之
陳述，受命法官於聽取當事人之意見後，本院合議庭裁定改由受
命法官獨任以簡式審判程序審理，判決如下：
    主    文
乙○○傷害人之身體，處有期徒刑貳月，如易科罰金，以銀元參
佰元即新臺幣玖佰元折算壹日。
    犯罪事實
一、乙○○與甲○○○係夫妻關係，二人間具有家庭暴力防治法
    第三條第一款之家庭成員關係。乙○○因細故與甲○○○發
    生爭吵後，竟基於普通傷害之犯意，於民國九十五年五月十
    三日上午五時三十分許，在臺中縣潭子鄉○○村○○○路三
    六○巷九號渠夫婦住處內，持皮帶（未扣案）毆打甲○○○
    頭部、臉部數下，致甲○○○受有頭部外傷合併腦震盪、左
    臉及頸部紅腫及右眼瘀腫、挫傷等傷害。
二、案經甲○○○訴由臺中縣警察局豐原分局報告臺灣臺中地方
    法院檢察署檢察官偵查起訴。
    理    由
一、上據犯罪事實，業據被告乙○○於警詢及審理中坦承不諱，
    核與證人即告訴人甲○○○於警詢及偵查中證述情節相符，
    並有童綜合醫院、行政院衛生署豐原醫院（見警卷第七頁、
    偵卷第十五頁）診斷證明書各一張及照片二張在卷可稽，足
    認被告自白與事實相符，堪可採信。又告訴人於行政院衛生
    署豐原醫院急診後，旋於同日轉至童綜合醫院眼科檢查，經
    診斷尚有「左臉及頸部紅腫、右眼瘀腫」等傷害，有童綜合
    醫院診斷證明書一張在卷可憑。檢察官漏載告訴人所受「左
    臉及頸部紅腫、右眼瘀腫」等傷害，尚有未合，附此敘明。
    綜上所述，本案事證明確，被告犯行堪以認定。
二、核被告乙○○所為，係犯 (修正前)刑法第二百七十七條第
    一項之傷害罪，屬家庭暴力防治法第二條第二項之家庭暴力
    罪。爰審酌被告前無犯罪紀錄，有臺灣高等法院被告前案紀
    錄一份在卷可稽、被告犯罪之動機、目的、手段、告訴人甲
    ○○○上開所受傷害程度尚非甚重及被告犯罪後坦承犯行，
    惟迄未與告訴人達成和解，獲得告訴人原諒之態度等一切情
    狀，量處如主文所示之刑，並依修正前刑法第四十一條第一
    項前段、修正前罰金罰鍰提高標準條例第二條、現行法規所
    定貨幣單位折算新臺幣條例第二條之規定，諭知易科罰金之
    折算標準 (有關新舊法比較適用部分詳後述)。又上揭皮帶
    一條既未扣案，形體不明，爰不予宣告沒收，併此敘明。
三、查，被告行為後，刑法第二條、第四十一條，均於九十四年
    二月二日修正公布，並自九十五年七月一日起施行，且 (一
    )修正後刑法第二條第一項規定，已將新舊法律適用之「從
    新從輕」原則，改採「從舊從輕」原則，而此規定僅係規範
    行為後法律變更所生新舊法律比較適用之準據法，並非實體
    刑罰法律，自不生行為後法律變更之比較適用之問題，應逕
    行適用新法第二條第一項之規定，為「從舊從輕」之比較。
     (二) 被告行為後，罰金罰鍰提高標準條例第二條業已刪除
    ，而刑法第四十一條第一項前段關於易科罰金之折算標準已
    由舊法之銀元一百元、二百元、三百元修正為新臺幣（下同
    ）一千元、二千元、三千元，因屬科刑規範事項之變更，其
    折算標準為裁判時所應諭知，自有就新舊法規定比較之必要
    ，經比較新舊法結果，以被告行為時之舊法較為有利於被告
    ，是依修正後刑法第二條第一項前段之規定，本件應適用被
    告行為時之舊法即依修正前刑法第四十一條第一項前段、修
    正前罰金罰鍰提高標準條例第二條、現行法規所定貨幣單位
    折算新臺幣條例第二條之規定，諭知以銀元三百元即新臺幣
    九百元折算一日為易科罰金之折算標準。(三)又被告行為後
    ，刑法第三十三條第五款亦於九十四年二月二日修正公布，
    並自九十五年七月一日起施行；修正後刑法第三十三條第五
    款規定「罰金：新臺幣一千元以上，以百元計算之」，與修
    正前刑法第三十三條第五款規定「罰金：一元以上」不同。
    比較新舊法結果，以舊法較有利於被告，故依刑法第二條第
    一項前段規定，本案關於刑法第二百七十七條第一項之法定
    刑罰金部分，自應適用行為時之法律即修正前刑法第三十三
    條第五款規定決定其罰金部分之法定刑。而關於刑法第二百
    七十七條第一項法定刑為罰金之提高標準之新舊法適用問題
    ，因被告行為後，刑法施行法第一條之一於九十五年六月十
    四日修正公布增訂。修正增訂之刑法施行法第一條之一規定
    ：「中華民國九十四年一月七日刑法修正施行後（按指九十
    五年七月一日），刑法分則編所定罰金之貨幣單位為新臺幣
    。九十四年一月七日刑法修正時，刑法分則編未修正之條文
    定有罰金者，自九十四年一月七日刑法修正施行後，就其所
    定數額提高為三十倍。但七十二年六月二十六日到九十四年
    一月七日新增或修正之條文，就其所定數額提高為三倍」。
    本件被告所犯幫助刑法第二百七十七條第一項傷害罪之法定
    刑有罰金刑（銀元一千元以下），且為刑法分則編未修正之
    條文而定有罰金刑者；於刑法施行法第一條之一修正增訂前
    ，其貨幣單位為銀元，罰金刑之提高標準應適用罰金罰鍰提
    高標準條例第一條之規定「依法律應處罰金、罰鍰者，就其
    原定數額得提高為二倍至十倍」，而再依現行法規所定貨幣
    單位折算新臺幣條例第二條規定：「現行法規所定金額之貨
    幣單位為圓、銀元或元者，以新臺幣元之三倍折算之」。如
    換算為新臺幣，則刑法第三百三十九條第一項法定刑罰金刑
    部分，應為罰金新臺幣三萬元以下（一千元乘十乘三）。如
    適用刑法施行法第一條之一規定提高三十倍，亦為新臺幣三
    萬元以下（一千元乘三十）。是其關於法定刑為罰金部分之
    提高標準，新舊法均無不利之情形，故依刑法第二條第一項
    前段規定，本案關於刑法第二百七十七條第一項之法定刑罰
    金提高標準部分，自應適用行為時之法律即罰金罰鍰提高標
    準條例第一條及現行法規所定貨幣單位折算新臺幣條例第二
    條。(四)綜合上述比較結果，本件修正後規定並未較有利於
    被告，依修正後刑法第二條第一項規定，應適用修正前規定
    。
據上論斷，應依刑事訴訟法第二百七十三條之一第一項、第二百
九十九條第一項前段，刑法第二條第一項、(修正前)刑法第二百
七十七條第一項、第四十一條第一項前段，罰金罰鍰提高標準條
例第一條前段、(修正前)罰金罰鍰提高標準條例第二條，現行法
規所定貨幣單位折算新臺幣條例第二條，判決如主文。
中    華    民    國    95    年    8     月    17    日
                    臺灣臺中地方法院刑事第十庭
                              法  官  江奇峰
上正本證明與原本無異。
如不服本判決，應於送達後十日內向本院提出上訴狀（須附繕本
），上訴於臺灣高等法院臺中分院。
                              書記官  陳美年
中    華    民    國    95    年    8     月    17    日
附錄論罪科刑法條：
刑法第二百七十七條第一項：
傷害人之身體或健康者，處三年以下有期徒刑、拘役或一千元以
下罰金。


司法院資訊處製作；財團法人民間司法改革基金會備份。
